【裁判字號】    89,交訴,14
【裁判日期】    890414
【裁判案由】    公共危險等
【裁判全文】
~w2z2;臺灣高雄地方法院刑事判決~w1z1;     八十九年度交訴字第一四號
    公  訴  人  臺灣高雄地方法院檢察署檢察官
    被      告  丙○○
    選任辯護人  蔡錫欽律師
                許再定律師
                許登科律師
右列被告因公共危險等案件，經檢察官提起公訴（八十八年度偵字第二八六五○號）
，本院判決如左：
    主  文
丙○○被訴駕駛動力交通工具肇事，致人死傷而逃逸部分無罪。
被訴業務過失傷害部分公訴不受理。
    理  由
壹、無罪部分︰
一、公訴意旨略以︰被告丙○○以駕駛小貨車送貨為業，係從事業務之人，於民國八
    十八年十一月一日十一時許，駕駛牌照號碼ＹＩ─七二一○號自用小貨車外出送
    貨，沿高雄市小港區○○○路北向南方向行駛，嗣發現該路施工中，即轉入慢車
    道，至該路四四區─一○○一─三三燈桿處，本應注意駕駛車輛，超越前車時，
    應保持半公尺以上之間隔，以免擦撞同向行駛車輛，且依當時情形，又無不能注
    意，竟疏於注意。而擦撞同向乙○○之左側身體及其所騎乘之牌照號碼ＷＤＤ─
    一三六號機車，致其受有左肱骨頭脫臼；左肋骨第六、九骨膜破裂；前臂屈肌裂
    痕、扭傷；左蓋骨膝關節撞傷；左前臂挫擦傷（長十六公分、寬六公分）；右指
    、右小腿多處挫擦傷合併瘀腫等之傷害。詎於發生事故後，非但未將車輛停留現
    場報警處理，並將傷者急速送醫，猶駕駛該小貨車加速逃離現場，及行駛約五十
    公尺後，始為路人攔下，而折回現場，因認被告涉犯刑法第一百八十五條之四之
    駕駛動力交通工具肇事，致人死傷而逃逸罪嫌。
二、按犯罪事實應依證據認定之，無證據不得推定其犯罪事實，刑事訴訟法第一百五
    十四條定有明文。而刑事訴訟法上所謂認定犯罪事實之證據，係指足以認定被告
    確有犯罪行為之積極證據而言，如未能發現相當證據或證據不足以證明，自不能
    以推測或擬制之方法，以為裁判基礎，最高法院二十九年上字第三一○五號及同
    院四十年臺上字第八十六號分別著有判例；又認定不利於被告之事實，須依積極
    證據，苟積極證據不足為不利被告之認定時，即應為有利於被告之認定，更不必
    有何有利之證據，最高法院三十年上字第八一六號判例參照，此亦為刑法論理中
    「罪疑唯輕原則」之具體表現；復按被害人所述被害情形如無瑕疵可指，而就其
    他方面調查又與事實相符，則其供述固可採為判決基礎；告訴人之告訴，係以使
    被告受刑事訴追為目的，是其陳述是否與事實相符，仍應調查其他證據以資審認
    （最高法院三十二年度上字第六五七號及五十二年度臺上字第一三○○號判例要
    旨參照），無論直接證據或間接證據，其為訴訟上證明，須於通常一般人均不至
    於有所懷疑，而得確信其為真實之程度者，始得據之為有罪之認定，倘其證明尚
    未達此一程度，而有合理性懷疑之存在時，即無從為有罪之認定，若不能證明被
    告犯罪者，應諭知無罪之判決，刑事訴訟法第三百零一條第一項定有明文，合先
    敘明。
三、公訴人認被告有前開駕駛動力交通工具肇事，致人死傷而逃逸之犯行，無非係以
    告訴人乙○○之指訴、診斷證明書二紙、證人即告訴人女兒陳儒華之證述為其論
    據。惟訊據被告丙○○堅決否認有肇事逃逸之犯行，辯稱︰當時不知與告訴人發
    生擦撞，前方道路上之工人告訴伊，有擦撞一部機車，伊即使用行動電話報警及
    一一九，並通知告訴人女兒到醫院照顧告訴人等語。經查︰
（一）被告於肇事時，確實沿高雄市小港區○○○路由北往南方向行駛在慢車道上，
      且於發生擦撞後，被告仍向前行駛約五、六十公尺，經該處施工人員告知，始
      停車查看等情，業據告訴人乙○○於警、偵訊及本院審理中指訴綦詳，證人即
      事故處理之員警甲○○於本院審理中亦到庭結證屬實，且亦為被告所不否認，
      肇事部分亦有高雄市○○○○○道路交通事故調查報告表暨事故現場圖乙紙、
      交通事故現場談話紀錄表二份在卷可稽，應堪為信實。
（二）按刑法第一百八十五條之四之駕駛動力交通工具肇事，致人死傷而逃逸罪增訂
      之立法理由，為「為維護交通安全，加強救護，減少被害人之死傷，促使駕駛
      人於肇事後，能對被害人即時救護，特增設本條」。依此，立法者似認為駕車
      肇事後，倘能將肇事之被害人，即時救護，即可減輕或避免被害人之傷亡，亦
      攸關社會大眾生命、身體之安全，故將其訂為公共危險罪之一種。而依據道路
      交通管理處罰條例第六十二條第一項前段之規定，汽車駕駛人，駕駛汽車肇事
      致人受傷或死亡，應即採取救護或其他必要措施，並向警察機關報告，不得駛
      離。是被告於肇事致使告訴人受有傷害後，依前揭規定，為及時救護告訴人，
      減少或減低告訴人傷害之擴大，本應即採取之必要措施，並向就近之警察機關
      報告，不得駛離。被告固有於肇事後，仍向前繼續行駛五、六十公尺遠之距離
      等事，茲有爭議者，乃被告究否有駕駛動力交通工具肇事，致人死傷而逃逸之
      犯意。證人即第一位至事故現場處理之高雄市政府警察局小港分局小港派出所
      員警甲○○於本院審理中到庭結證稱︰「我到現場時，被告有在場，我到場前
      無其他員警在場，只有救護車，我到場前有在那邊修路工人稱被告肇事」、「
      車禍地點在工人工作之後五、六十公尺，工人稱見到後面有人跌倒，就把被告
      攔下，被告即停下，應沒什麼逃逸之情形」等語（見八十九年三月三十一日審
      判筆錄），被告並於事故現場，接受高雄市政府警察局交通警察大隊隊員劉博
      文詢問，有上揭道路交通事故調查報告表暨事故現場圖及交通事故現場紀錄表
      可參。另告訴人於車禍後，被送往小港醫院就醫，被告亦提出曾於肇事後以0
      000000000號行動電話通知告訴人之女陳儒樺（000000000
      號），請渠赴醫院照護告訴人之電話明細單乙紙附卷可憑，並有告訴人之女陳
      儒樺於小港醫院接受高雄市政府警察局交通警察大隊隊員劉博文填製之上揭告
      訴人部分交通事故現場談話紀錄表乙紙足資佐憑。職是之故，被告固於肇事後
      仍然繼續向前行駛約五、六十公尺遠之距離，經施工人員告知肇事後，旋即停
      車查看，並於警察人員到場處理之前，以行動電話通知告訴人之女，且協助將
      告訴人送醫急救，並留在事故現場，俟警察人員到場後，而接受詢問等情事，
      應堪認定，衡情度理，苟被告有刑法第一百八十五條之四之駕駛動力交通工具
      肇事，致人死傷而逃逸罪之故意者，應無留在事故現場，並通知告訴人之女，
      且協助將告訴人送醫急救，俟警察人員到場後，而接受詢問之理，是被告應無
      肇事後逃逸之故意。
（三）此外，委查無其他積極證據足資證明被告有駕駛動力交通工具肇事，致人死傷
      而逃逸之犯行，揆諸前揭規定及最高法院判例要旨，被告部分之犯行不能證明
      ，應為無罪判決之諭知。
貳、公訴不受理部分︰
一、公訴意旨如上開壹部分所示，因認被告涉犯刑法第二百八十四條第二項前段之業
    務過失傷害罪嫌。
二、按告訴乃論之罪，告訴人於第一審辯論終結前，得撤回其告訴；又告訴經撤回者
    ，法院應諭知不受理之判決，刑事訴訟法第二百三十八條第一項，及第三百零三
    條第三款定有明文。
三、本件被告因公共危險案件，經檢察官提起公訴，其中被訴涉犯刑法第二百八十四
    條第二項前段之業務過失傷害部分，依同法第二百八十七條前段之規定須告訴乃
    論。茲據告訴人乙○○於本院審理中，聲請撤回其告訴，揆諸前開說明，爰不經
    言詞辯論，逕為諭知不受理之判決。
據上論斷，應依刑事訴訟法第三百零一條第一項、第三百零三條第三款、第三百零七
條，判決如主文。
本案被訴駕駛動力交通工具肇事，致人死傷而逃逸部分經檢察官彭斐虹到庭執行職務
。
中      華      民      國    八十九    年      四      月     十四     日
                                  臺灣高雄地方法院交通法庭
                                      法  官
如不服本判決，應於送達後十日內，向本院提出上訴狀。


司法院資訊處製作；財團法人民間司法改革基金會備份。
